【裁判字號】    92,婚,1535
【裁判日期】    921016
【裁判案由】    離婚等
【裁判全文】
臺灣臺中地方法院民事判決  九十二年度婚字第一五三五號
    原      告  乙  ○
    被      告  甲○○
右當事人間請求離婚事件，於民國九十二年十月七日言詞辯論終結，本院判決如左：
    主      文
准原告與被告離婚。
訴訟費用由被告負擔。
    事     實
甲、原告方面：
  一、聲明：如主文所示。
  二、陳述：兩造於民國六十二年間結婚，育有子女朱寶菁、朱原億、朱怡菱、朱原
      慶，不料被告於婚後竟毫無責任感，對家庭子女無關懷之情，更不時以言語辱
      罵或以暴力待之。原告初以和為貴，百般忍受，乃被告得寸進尺，對家庭不負
      撫養之責，亦不理家務，致原告長期獨立負擔家務及貸款之責，且原告與被告
      長期處於分居狀態，已無夫妻之情，爰依民法第一千零五十二條第一項第五款
      、第二項規定請求准予離婚。
  三、證據：聲請訊問證人即兩造所生子女朱寶菁。
乙、被告方面：
  一、聲明：原告之訴駁回。
  二、陳述：否認原告之主張。兩造共同經營花店工作，被告不管錢，如何謂被告不
      負擔家庭生活費用。也沒叫原告去當乞丐或自殺，被告自己沒出國過，原告都
      出國玩了好幾次。小孩聘金之事，未向被告說，況那時被告要繳房貸，哪裡有
      錢？我這一年半才沒繳，之前都是我在繳。兩造有五年不一起吃飯、說話，不
      說話是話不投機。
    理    由
一、原告起訴主張，兩造於六十二年間結婚，育有四子朱寶菁、朱原億、朱怡菱、朱
    原慶，婚後被告對家庭無責任感，不負擔生活費用，更不時以言語辱罵或暴力對
    待原告，且原告與被告十年來處於分房狀態，已無夫妻之情，爰依民法第一千零
    五十二條第一項第五款、第二項規定請求准予離婚。被告則以，否認原告之主張
    。兩造共同經營花店工作，被告不管錢，何來不負擔家庭生活費用。這一年半才
    沒繳房貸費用，之前都是被告在繳。至兩造近五年來未同桌共食、溝通，則屬實
    在，會不說話是話不投機等語，資為抗辯。
二、原告起訴主張，兩造於六十二年間結婚，最近十年來兩造分房而眠，近五年則未
    一起吃飯、說話、出遊之事實，為被告所不爭執，並經證人即兩造所生子女朱寶
    菁到院證述屬實在卷，就此部分之事實，堪認為真實。
三、按民法第一千零五十二條第二項規定：有前項以外之重大事由，難以維持婚姻者
    ，夫妻之一方得請求離婚，但其事由應由夫妻之一方負責者，僅他方得請求離婚
    。此所謂抽象、相對、一般的離婚原因，亦即破綻主義離婚法之一到達點。而是
    否有難以維持婚姻之重大事由之判斷標準，為婚姻是否已生破綻而無回復之希望
    ，不可單憑原告主觀之標準（即原告已喪失維持婚姻意欲之主觀面加以認定），
    而應依客觀標準，即難以維持婚姻之事實，是否已達處於同一境況，任何人均將
    喪失維持婚姻之意欲程度以決之。且為符合現代多元化社會之需要，使裁判婚姻
    之事由較富彈性，當婚姻破裂時，夫妻已無共同生活之實質時，即得請求離婚，
    但有責配偶，無請求離婚之權利，申言之，如若自己遭致婚姻之破綻時，不得以
    其破綻為理由，恣意訴請離婚。又婚姻如有難以維持之重大事由，於夫妻雙方均
    須負責時，應比較雙方之有責程度，僅責任較輕之一方，得向責任較重之他方請
    求離婚，如雙方之有責程度相同，則雙方均得請求離婚，以符公平。最高法院八
    十七年台上字第一○四八號、一三○四號及九十年度台上字第一六三九號判決意
    旨即採類似之見解。本件兩造並未另訂立夫妻財產制，依法應適用法定財產制即
    聯合財產制，依修正前民法第一千零二十六條之反面解釋，家庭生活費用原則上
    由夫即被告任之，修正後民法第一千零零三條之一規定，家庭生活費用，除法律
    或契約另有約定外，由夫妻各依其經濟能力、家事勞動或其他情事分擔之。此項
    法律修正，係基於現代社會基於男女平權觀念，夫妻均應分擔家計及家務而來，
    且衡諸經濟問題乃涉及夫妻生活實際之生計問題，若夫妻之一方既不願分擔家務
    ，又任由他方負擔全部之家計，致他方無法忍受，應可認為係無法繼續維持婚姻
    之重大事由。經查：本件原告主張被告婚後不負擔家庭生活費用，致原告須一力
    承擔家庭生活費用及貸款之責，為被告所否認。被告則以，兩造共同經營花店，
    被告不管錢，如何謂被告未負擔家庭生活費用資為抗辯。然證人即兩造所生子女
    朱寶菁到院證稱：「媽媽開花店時，爸爸在賣水果，金錢各自處理，但家中開銷
    、學費都是媽媽負擔，爸爸從不負擔。就我們所知，他是被人家騙了好幾百萬元
    ，之後去跑計程車，欠人家的錢都是媽媽幫忙還。家中的房貸，爸爸負擔了一年
    多（以前）。以前食衣住行育樂都是媽媽負擔，爸爸有時會在店裡幌。... 」（
    九十二年十月七日言詞辯論筆錄參照）等語，參酌證人為兩造所生子女，且為家
    中長女，對於兩造家中相處情形最為清楚，其所為證言當無故為不利被告之證詞
    ，顯然兩造婚後各自經營花店、水果店相鄰，並無共同經營花店事實，況其後被
    告遭騙數百萬元，改跑計程車，其欠債尚由原告協助清償，原告所為家中生活費
    負擔，多為原告負擔當屬可採。本件兩造婚後除由原告負擔家計外，兩造分房而
    眠長達十年，且已五年未曾溝通或共同用餐，顯示兩造顯然怠於努力及無心維護
    兩造之婚姻幸福和諧，渠等之間僅存夫妻之名，而無夫妻之實。而被告未負擔家
    計，並對原告母子之生活不加聞問，依社會上一般觀念為體察，被告有此行為，
    著實對兩造的家庭產生不良的影響，上開情事，足以破壞兩造間之共同生活及難
    以維持兩造間之共同生活，均對於兩造間家庭生活之美滿幸福，有妨礙之情形。
    自得認其與所謂難以維持婚姻之重大事由相當，揆諸前揭說明，原告依民法第一
    千零五十二條第二項規定請求離婚，洵屬正當，應予准許。本件既准兩造離婚，
    原告仍依民法第一千零五十二條第一項第五款請求離婚，為請求權競合，毋庸贅
    述，附為敘明。
四、據上論結，原告之訴為有理由，並依民事訴訟法第七十八條，判決如主文。
中      華      民      國    九十二    年      十      月      十六    日
                                    臺灣臺中地方法院家事法庭
~B法      官  陳學德
右為正本係照原本作成
如對本判決上訴須於判決送達後廿日內向本院提出抗告狀
中      華      民      國    九十二    年      十      月      十七    日
~B法院書記官  賴榮順


司法院資訊處製作；財團法人民間司法改革基金會備份。
